臺灣臺南地方法院刑事判決　　　　　　　 96年度易字第795號
聲　請　人　臺灣臺南地方法院檢察署檢察官
被　　　告　丙○○　26歲民.
輔　佐　人　乙○○
即被告之夫
上列被告因傷害案件，經檢察官聲請簡易判決處刑（95年度偵字
第11號），及移請併案審理（95年度偵字第14985號）本院認為
不宜以簡易判決處刑，改依通常程序審理，判決如下：
    主  文
丙○○無罪。
    理  由
一、聲請簡易判決處刑意旨略以：被告丙○○與其姊姊黎嫻珍（
    未據起訴）共同基於傷害人身體之犯意聯絡，於民國94年10
    月18日晚上8時10分許，在臺南縣大內鄉石城村74號臺南縣
    警察局善化分局大內分駐所（以下簡稱大內分駐所）門口，
    共同毆打丁○○，致丁○○受有左側面部一處皮膚瘀腫約5
    ×4公分、左手第五指一處瘀腫約0.8×2公分等傷害。因認
    被告丙○○與黎嫻珍共同涉犯刑法第277條第1項之普通傷害
    罪。
二、按犯罪事實應依證據認定之，無證據不得認定犯罪事實；又
    不能證明被告犯罪者，應諭知無罪之判決，刑事訴訟法第
    154條第2項、第301條第1項分別定有明文。又刑事訴訟法上
    所謂認定犯罪事實之證據，係指足以認定被告確有犯罪行為
    之積極證據而言，該項證據自須適合於被告犯罪事實之認定
    ，始得採為斷罪資料；認定犯罪事實所憑之證據，無論係直
    接證據或間接證據，其為訴訟上之證明，須於通常一般之人
    均不致有所懷疑，而得確信其為真實之程度者，始得據為有
    罪之認定，倘其證明尚未達到此一程度，而有合理之懷疑存
    在，復無其他調查途徑可尋，法院即應為無罪之判決，最高
    法院29年上字第3105號、76年臺上字第4986號分別著有判例
    可資參照。
三、本件檢察官聲請簡易判決處刑認被告丙○○涉有傷害行為，
    無非係以：(一)被告丙○○於警詢時之供述；(二)證人即告訴人
    丁○○於偵查時之指述；(三)證人即告訴人之女兒楊惠瑄、證
    人即大內分駐所員警楊文獻、黃青山於偵查時之證述；(四)謝
    醫院出具之驗傷診斷書等事證為論據。訊據被告固供承其於
    前述時、地，與其姐姐黎嫻珍、告訴人均在大內分駐所之事
    實，惟堅詞否認有何傷害犯行，辯稱：伊只有看到姐姐黎嫻
    珍與告訴人在大內分駐所外吵架，沒看到姐姐打告訴人，伊
    出去大內分駐所時，姐姐與告訴人已吵完架，伊並沒有打告
    訴人，當晚告訴人沒有受傷等語。
四、本院認定被告丙○○無罪之理由：
  （一）程序部分－關於證據能力之認定：
        按證人、鑑定人依法應具結而未具結者，其證言或鑑定
        意見，不得作為證據。刑事訴訟法第158條之3定有明文
        。本件被告雖不否認告訴人偵訊中所為陳述之證據能力
        ，惟告訴人於偵訊中之陳述，均未經具結，依前揭說明
        ，應無證據能力，先予敘明。
  （二）實體部分：
      1.依證人楊文獻及黃青山於偵訊中所述，其2人或僅看見
        告訴人與楊惠瑄在大內分駐所外與被告、被告之姐姐黎
        嫻珍口角，或僅聽聞告訴人轉述遭人毆打之情，並未親
        自見聞被告或被告之姐姐與告訴人發生肢體衝突之情形
        ，是其2人之證詞，要難據為不利被告認定之依據。其
        等證詞分述如下：楊文獻證稱：伊當天晚上約8時許，
        在大內分駐所門口看見丁○○母女和被告跟另外1個女
        的在外面吵等語；黃青山證稱：伊當天晚上在大內分駐
        所內值班，被告跑進來說有人拿脫鞋丟他，並說「乙○○與他姐姐一起打他，丙○○也出去把他抱住」、「大
        家都一起打他，丙○○也有打他」等語（均見偵查卷第
        69 、70頁）。
      2.證人丁○○於本院結證稱：伊在大內分駐所前遭被告丙○○之姐姐黎嫻珍用不知名的東西丟到左眼的部位，繼
        而與伊發生拉扯，造成伊左臉眼部附近瘀、腫，左手尾
        指瘀傷，謝醫院驗傷診斷書上的傷都是黎嫻珍造成的等
        語（見95年度簡字第3404號卷第47、48頁），核與目擊
        證人楊惠瑄於偵訊時證稱在大內分駐所看見被告之姐姐
        黎嫻珍持鞋子丟擲告訴人，並毆打告訴人之頭部、身體
        等語大致相符（見偵查卷第15頁），且告訴人於94  年
        10月18日前往謝醫院檢驗結果，確實受有左側面部一處
        皮膚瘀腫約5×4公分、左手第五指一處瘀腫約0.8×2公
        分之傷害等情，亦有謝醫院同月19日出具之驗傷診斷書
        1紙在卷可稽（見警卷第15頁），是告訴人於前述時、
        地，確實遭受被告之姐姐黎嫻珍丟擲之鞋子砸中頭部及
        拉扯，因而受有左側面部一處皮膚瘀腫約5×4公分、左
        手第5指一處瘀腫約0.8×2公分等傷害等節，堪以認定
        。
      3.按共同正犯之成立，固不必於每一階段之犯行均經參與
        ，亦不問動機起於何人，但以共犯間有犯意聯絡及行為
        分擔為要件，此有最高法院83年度臺上字第5029號判決
        意旨可資參照。據告訴人丁○○於本院具結作證所述：
        黎嫻珍先用不知名的東西丟到左眼的部位，因為天色黑
        ，所以不知道是用什麼東西丟的，伊要拿手機照相，黎
        嫻珍就過來奪手機，一手把手機打掉，另一手拉頭髮，
        伊和她就拉扯在一起。伊跟黎嫻珍拉扯的時候，被告從
        派出所出來，用手打伊背部肩頰骨附近的部位2下，還
        拉伊頭髮，後來乙○○連同3個警員把伊等拉開等語（
        見95年度簡字第3404號卷第47、48頁），及證人楊惠瑄
        於偵訊時證稱：伊在大內分駐所看見丙○○的姐姐拿鞋
        子伊母親（即告訴人丁○○），接著衝到母親面前用手
        打她的頭部、身體亂打一通，之後被告就用手打媽媽「
        背部」，還「抓媽媽頭髮」等語（見偵查卷第15頁），
        可知當日在大內分駐所前，係被告之姐姐黎嫻珍先行出
        手毆打告訴人，而黎嫻珍行為當時，客觀上被告並無任
        何參與或施以助力之傷害行為，且本件亦無任何證據證
        明黎嫻珍傷害告訴人之行為，係經被告與黎嫻珍謀議後
        ，推由黎嫻珍下手實施之結果，是就黎嫻珍前開傷害告
        訴人之犯行，並無任何證據足資證明被告與黎嫻珍有犯
        意聯絡或分擔之行為。揆諸前揭說明，被告即無需就黎
        嫻珍傷害告訴人之犯行，負擔共同正犯之責任。
      4.至丁○○與楊惠瑄雖均證稱被告有毆打丁○○之背部及
        抓其頭髮之行為（見95年度簡字第3404號卷第47、48頁
        、偵查卷第15頁），然觀諸前開驗傷診斷書上所載，丁○○於94年10月18日前往謝醫院驗傷結果，除有「左側
        面部一處皮膚瘀腫約5×4公分、左手第五指一處瘀腫約
        0.8×2公分」之傷害外，並無身體其餘部位受傷之記錄
        ，又告訴人於94年10月19日製作警詢筆錄時，亦僅表示
        其遭毆打受有「左處面部皮膚瘀腫、左手第5指瘀腫」
        等傷害（見警卷第4頁），並未表示其背部、頭部亦遭
        被告毆傷，是前開證人所為不利被告之證詞，要難遽信
        ，無從憑此遽為不利被告之認定。
  （三）綜上，本件既缺乏充份之證據證明告訴人確有與黎嫻珍
        共同傷害告訴人之行為或被告有何傷害告訴人之犯行，
        自難令被告就告訴人之傷害負擔刑責。
五、綜上所述，檢察官認被告涉犯傷害罪所憑之上開證據資料，
    顯然無法說服本院形成被告有罪之確信，基於無罪推定之原
    則，自應為被告無罪判決之諭知。
六、退併辦部分：
    臺灣臺南地方法院檢察署95年度偵字第14985號移送併辦意
    旨以：被告丙○○於94年10月18日下午2時許，在臺南縣大
    內鄉石湖村石子瀨340號住處，傷害告訴人丁○○，致告訴
    人受有右手腕擦傷、左手腕擦傷、右額部頭部搥傷瘀青、左
    上眼眶血腫、上腹痛、左膝擦傷、頭背部擦傷、左下背擦傷
    等傷害，因認被告此部分亦涉犯刑法第277條第1項之傷害罪
    嫌，且與本案起訴事實具有連續犯之裁判上一罪關係。惟查
    ，本件被告前開被訴與其姐姐黎嫻珍共同傷害告訴人部分，
    既經本院為無罪之諭知，則移送併辦部分與本案即無連續犯
    之裁判上一罪關係，本院自無從併為審理，爰退回由檢察官
    另行偵查，附此敘明。
據上論斷，應依刑事訴訟法第452條、第301條第1項，判決如主
文。
本案經檢察官甲○○到庭執行職務。
中　　華　　民　　國　　96　　年　　9 　　月　　14　　日
　　　　　　　　　刑事第十三庭  法　官　莊玉熙
以上正本證明與原本無異
如不服本判決應於收受本判後10日內向本院提出上訴書狀，並應
敘述具體理由。如未敘述上訴理由者，應於上訴期間屆滿後20日
內向本院補提理由書狀（均須按他造當事人之人數附繕本）「切
勿逕送上級法院」。
  　　　　　　　　　　　　　　　書記官　余富誠
中　　華　　民　　國　　96　　年　　9　　 月　　17　　日
